【裁判字號】    92,上易,102
【裁判日期】    920603
【裁判案由】    給付買賣價金
【裁判全文】
臺灣高等法院臺南分院民事判決  九十二年度上易字第一○二號    Ｋ
      上  訴  人  普天建設開發股份有限公司
      法定代理人  丁  ○  ○
      上  訴  人  富晟建設開發股份有限公司
      法定代理人  丙  ○  ○
      訴訟代理人  詹  俊  平  律師
      被 上 訴人  乙  ○  ○.
      訴訟代理人  甲  ○  ○
右當事人間請求給付買賣價金事件，上訴人對於中華民國九十一年十二月十九日臺灣
臺南地方法院第一審判決（九十年度訴字第一八六三號）提起上訴，本院判決如左：
    主    文
上訴駁回。
第二審訴訟費用由上訴人負擔。
    事    實
甲、上訴人方面：
一、聲明：求為判決：(一)原判決關於命上訴人同時履行及遲延利息之請求即自第一審
    起訴狀繕本送達被上訴人翌日起至清償日止按週年利率百分之五計算利息之敗訴
    部份廢棄。(二)請准供擔保宣告假執行。
二、陳述：除與原判決記載相同者予以引用外，補稱略以：
（一）查系爭建物，上訴人已將所有權移轉過戶登記給被上訴人，有原審卷附之建物
      登記謄本可稽，且已交予被上訴人使用，因此，被上訴人乃得與陳忠煌等人合
      夥成立大旺市超級市場，亦有台南市政府函附於上訴人於九十年十一月九日在
      原審法院提出之準備書狀所附之台南市政府函可證，被上訴人並自承使用該攤
      位試賣四、五天，並為原判決第八頁所載。買賣雖應同時履行，但上訴人既已
      將買賣標的物之所有權移轉登記給予被上訴人，並交由被上訴人占有使用，否
      則其如何能與他人合夥成立超級市場？又如何能使用攤位，試賣四、五天？凡
      此，均足證明上訴人雖無先為給付義務，但上訴人確已在被上訴人付清價金之
      前，即已將買賣標的物，即系爭攤位交由被上訴人占有使用，先已完成履行賣
      方即上訴人給付之義務，詎原審法院竟猶令上訴人應再履行給付，顯有違誤，
      而無可維持，爰對同時履行及遲延利息請求被駁回部分提起上訴。
（二）上訴人並於九十二年一月十日以存證信函通知被上訴人，定於九十二年一月廿
      三日在現場交攤位，被上訴人應將八十九萬九千元交付上訴人，但被上訴人未
      於該期日到場且未給付上開八十九萬九千元予上訴人，並提出存證信函及回執
      為證。
三、證據：除援引第一審所提證據外，補提：九十二年一月十日通知被上訴人，定於
    九十二年一月廿三日在現場交攤位，被上訴人應將八十九萬元交付上訴人之存證
    信函及回執影本各一件為證。
乙、被上訴人方面：
一、聲明：求為判決：(一)原判決廢棄。(二)被上訴人第一審之訴及假執行之聲請均駁回
    。
二、陳述：除與原判決記載相同者予以引用外，補稱略以：
（一）銀行貸款手續被上訴人均有配合辦理，無法放款是上訴人及系爭攤位之問題造
      成。上訴人至今未辦理交屋手續，如銀行貸款無法撥放，被上訴人亦無力繳納
      ，如上訴人同意解除契約，則被上訴人前所繳納之價金願予上訴人沒收。
（二）上訴人並未將系爭攤位、權狀點交予被上訴人，被上訴人亦未曾在該攤位上試
      賣過。
      理    由
一、上訴人於原審起訴主張：訴外人王柏淵於八十二年七月二十六日與上訴人訂立攤
    位預定買賣契約書，向上訴人購買坐落台南市○○段三一０五之四四地號地上一
    樓編號第Ｈ號攤位，總價為一百五十三萬元，上開建物並於八十五年五月十八
    日建築完成，並於同年十月三十日辦妥移轉登記為被上訴人乙○○名義。而訴外
    人王柏淵於八十五年九月一日與被上訴人訂立轉讓切結書，自該日起將上開買賣
    契約讓與被上訴人，雙方約定由被上訴人概括承受王柏淵在該買賣契約中之一切
    權利與義務，王柏淵未付之自備款及貸款由被上訴人負責繼續繳納，惟被上訴人
    迄今僅給付六十三萬一千元之價金，尚積欠八十九萬九千元拒不清償，爰依該買
    賣契約之法律關係，求為命被上訴人給付上開價金及利息之判決云云（按原審對
    上訴人上開給付之訴為勝訴之判決，但命被上訴人應於上訴人交付上開攤位之同
    時，給付上開款項，上訴人乃係對原判決命其同時履行及利息請求被駁回之敗訴
    部分提起上訴）。
    被上訴人則以：自認雖尚積欠上訴人八十九萬九千元之價金，惟係因可歸責上訴
    人原因及該建物有瑕疵之原因，致銀行貸無法款撥放，再者上訴人亦未完成交付
    系爭攤位予被上訴人之手續等語，資為抗辯（按被上訴人原對其敗訴部分提起上
    訴，但於九十二年五月二日本件進行準備程序時撤回其上訴，是本件原判決命被
    上訴人給付八十九萬九千元部分已確定，則本院應審究之範圍為上訴人對同時履
    行及利息請求敗訴部分之上訴是否可採，合先敘明）。
二、查上訴人主張，被上訴人八十五年九月一日受讓訴外人王柏淵於八十二年七月二
    十六日，向上訴人購買坐落台南市○○段三一０五之四四地號地上一樓編號第Ｈ
    號攤位，總價為一百五十三萬元，上開建物並於民國八十五年五月十八日建築
    完成，並於同年十月三十日辦妥移轉登記為被上訴人乙○○名義。而被上訴人概
    括承受訴外人王柏淵在該買賣契約中之一切權利與義務，王柏淵未付之自備款及
    貸款由被上訴人負責繼續繳納，惟被上訴人迄今僅給付六十三萬一千元之價金，
    尚積欠八十九萬九千元拒不清償等情，為被上訴人自認在卷，並經原判決判命被
    上訴人應給付上開款項，而被上訴人對此復撤回上訴，則被上訴人應給付上訴人
    買賣價金八十九萬九千元部分已確定。次查上訴人係對原判決命被上訴人於上訴
    人交付上開攤位之同時始負給付上開款項之同時履行及利息之請求被駁回部分不
    服提起上訴，茲查：
    (一)上訴人主張系爭建物除已移轉登記予被上訴人外，且已交予被上訴人使用，被
      上訴人並與第三人陳忠煌等人合夥成立大旺市超級市場，被上訴人並自承使用
      該攤位試賣四、五天，並為原判決第八頁所載。原判決猶令上訴人應再履行給
      付，顯有違誤云云。查被上訴人於原審及本院已迭次否認上訴人已交付系爭建
      物予被上訴人占有等情（參見原審卷第七九、一三五、一六五、一六八、二一
      一、二一四頁，本院卷第四七頁）。按當事人主張有利於己之事實者，就其事
      實有舉證之責任，民事訴訟法第二百七十七條前段定有明文，上訴人主張之上
      開事實為有利於上訴人之事實，然為被上訴人所否認，則上訴人自負有舉證證
      明之責任。
    (二)經查，上訴人於九十年十二月二十日原審之準備續狀稱「被告尚有大部分價金
      未付，但原告已將所有權移轉登記予被告，未付價金中，包括一萬元交屋款，
      被告亦未交付」（見原審卷第九一頁），又於九十一年五月十四日原審之言詞
      辯論期日稱「因為被告沒有交付一萬元之交屋款給原告，所以原告尚未將房屋
      交付被告」（見原審卷第一四０頁），可見上訴人已自認其尚未交付系爭建物
      予被上訴人甚明，則被上訴人抗辯稱上訴人尚未交付系爭建物，自可採信。雖
      上訴人於本件上訴後否認其先前在原審之自認，但未舉證證明其於原審之自認
      有何得錯誤或得撤銷之情事，自不足採。
    (三)上訴人固以被上訴人與第三人陳忠煌等人合夥成立大旺市超級市場，並使用該
      攤位試賣四、五天云云。但查被上訴人稱上訴人沒有給我所有權狀，我們沒有
      去申請（大旺巿超級巿場），上訴人則稱（大旺巿超級巿場）是以公司名義去
      申請（見原審卷第二一一頁），則上訴人所提出大旺巿超級巿場相關資料（見
      原審卷六０頁），仍不足證明上訴人確已交付系爭建物予被上訴人之事實。又
      上訴人主張被上訴人曾於大旺巿之系爭攤位試賣四、五天等語，被上訴人對此
      亦不否認但辯稱僅係試賣四、五天，以後就沒再營業（見原審卷第一六五頁）
      。按買賣不動產交付建物之行為係履行契約之一部分，屬法律行為，其履行或
      未履行，均會有不同法律效果發生，不是單純交付使用可比擬。故被上訴人抗
      辯該試賣僅係上訴人予以試賣四、五天而已，則顯非上訴人依法以「交付系爭
      建物予買受人之意思」交付系爭建物予被上訴人受領之意，況上訴人自承「因
      為被告沒有交付一萬元之交屋款給原告，所以原告尚未將房屋交付被告」（見
      原審卷第一四０頁），故此部分亦不足證明上訴人已交付系爭建物予被上訴人
      。
    (四)綜上，被上訴人為同時履行抗辯應屬可採，則原審於判命上訴人於交付系爭建
      物予被上訴人之時，附以被上訴人應為對待給付之判決，經核並無不當；則於
      上訴人尚未履行交付之義務前，被上訴人拒絕履行價金給付之義務，為有正當
      理由，從而，依民法第二百二十九條第二項規定之反面解釋，被上訴人就上開
      買賣價金之給付，自不負遲延責任，故上訴人請求被上訴人自原審起訴狀繕本
      送達之翌日起至清償日止，按週年利率百分之五計算之利息，即無理由，應予
      駁回。
三、綜上所述，原審命被上訴人應於上訴人交付系爭建物之同時，給付上訴人上開款
    項，並就其勝訴部分准其供擔保假執行，另駁回其遲延利息之請求，經核並無不
    當，上訴人仍執陳詞指稱原判決不當，求予廢棄，並無理由，應予駁回（按上訴
    人於原審判決後之九十二年一月十日以存證信函通知被上訴人，定於九十二年一
    月廿三日在現場交攤位，被上訴人應將八十九萬九千元交付上訴人，但被上訴人
    未於該期日到場且未給付上開八十九萬元予上訴人，有其提出存證信函及回執為
    證，被上訴人復承認有收到該存證信函，但稱因沒有錢可付款，所以當日沒有去
    。是上訴人依原判決及上開存證信函暨回執，即可依法就被上訴人上開八十九萬
    九千元價金之債權向法院聲請強制執行，附此敘明）。
四、據上論結，本件上訴為無理由，依民事訴訟法第四百四十九條第一項、第七十八
    條，判決如主文。
中      華      民      國    九十二    年      六      月       三     日
                                    臺灣高等法院臺南分院民事第三庭
~B1審判長法官  林    輝    雄
~B2      法官  丁    振    昌
~B3      法官  王    明    宏
右為正本係照原本作成。
不得上訴。
中      華      民      國    九十二    年      六      月       五     日
                                        法院書記官  侯    瑞    富


司法院資訊處製作；財團法人民間司法改革基金會備份。
